臺灣臺南地方法院民事裁定           100年度司財管字第69號
聲  請  人  財政部國有財產局臺灣南區辦事處臺南分處
            （即楊本.楊清奇.楊金塗之財產管埋人）
法定代理人  林秀娟
上列聲請人聲請指定被繼承人楊本、楊清奇、楊金塗之遺產管理
人事件，本院裁定如下：
    主      文
選任財政部國有財產局臺灣南區辦事處臺南分處為被繼承人楊本
（生前最後住所：臺南市白金町五丁目一號）、楊清奇（生前最
後住所：臺南市開山町二丁目一號）、楊金塗（生前最後住所：
臺南市開山町二丁目一號）之遺產管理人。
程序費用新臺幣壹仟元由被繼承人楊本、楊清奇、楊金塗之遺產
負擔。
    理      由
一、按繼承開始時，繼承人之有無不明者，由親屬會議於一個月
    內選定遺產管理人，並將繼承開始及選定遺產管理人之事由
    ，向法院報明；無親屬會議或親屬會議未於前條所定期限內
    選定遺產管理人者，利害關係人或檢察官，得聲請法院選任
    遺產管理人，並由法院依前項規定為公示催告；公示催告期
    限屆滿，無繼承人承認繼承時，其遺產於清償債權，並交付
    遺贈物後，如有剩餘，歸屬國庫；非公用國有財產以財政部
    國有財產局為管理機關，民法第1177條、第1178條第2項、
    第1185條、國有財產法第12條分別定有明文。
二、聲請意旨略以：被繼承人楊本、楊清奇、楊金塗於民國（下
    同）34年10月25日已行方不明，生死不明已逾10年以上，遺
    有台南市○○區○○段四小段15地號土地，各有1/7之應有
    部分，本院以99年度司財管字第34號裁定選任財政部國有財
    產局臺灣南區辦事處臺南分處為失蹤人楊本、楊清奇、楊金
    塗之財產管理人，又前述土地於管理期間，經共有人依土地
    法第34條之1規定處分，復經聲請人領回提存金466,132元；
    嗣經公示催告期滿，本院另以100年度亡字第5號民事判決宣
    告楊本、楊清奇、楊金塗於民國44年10月25日下午12時死亡
    ，查被繼承人楊本、楊清奇、楊金塗有無繼承人不明，亦查
    無民法第1131條所定親屬會議成員足資召開親屬會議。而依
    民法第1185條規定，無人承認繼承之遺產，於清償債權並交
    付遺贈物後，如有賸餘，應歸屬國庫，聲請人本於國有財產
    管理職務，認有利害關係，爰依民法第1178條之規定，聲請
    指定被繼承人楊本、楊清奇、楊金塗之遺產管理人等語。
三、經查，聲請人主張之上開事實，業據提出本院99年度司財管
    字第34號裁定影本及其確定證明書影本、100年度亡字第5號
    判決影本各1件為證，復經本院依職權調取本院99年度司財
    管字第34號、100年度亡字第5號卷宗核閱無誤，堪信聲請人
    之主張為實在；又查被繼承人楊本、楊清奇、楊金塗之繼承
    人、親屬會議成員有無不明，所遺留財產屬無人承認繼承之
    遺產，依法於清償債權、交付遺贈物後，如有賸餘，應歸屬
    國庫，聲請人本於國有財產管理之職務，以利害關係人聲請
    選任被繼承人之遺產管理人，核與上開規定並無不合，應予
    准許。
四、末查，被繼承人楊本、楊清奇、楊金塗之遺產，倘無人承認
    繼承時，將於清償債權，交付遺贈物後，歸屬國庫，即無人
    繼承之遺產若有賸餘，終歸國家所取得，則職司國有財產管
    理之有關機關自係最為適合擔任遺產管理之人，況上開機關
    就遺產管理之有關法律程序亦相當熟悉；故為使遺產之處置
    順利進行，並考量遺產管理之專業性與公平性，本院認選任
    財政部國有財產局臺灣南區辦事處臺南分處為被繼承人楊本
    、楊清奇、楊金塗之遺產管理人為適當。
五、依非訟事件法第157條、第24條第1項，裁定如主文。
中    華    民    國   100    年    7     月    19    日
                  家事法庭    司法事務官  蔡明賢
以上正本證明與原本無異。
如不服本裁定，應於裁定送達後10日內向本院提出抗告狀，並繳
納抗告費新台幣1千元。
中    華    民    國   100    年    7     月    19    日
                              書記官      曾詩珊